【裁判字號】    98,交聲,4287
【裁判日期】    981124
【裁判案由】    聲明異議
【裁判全文】
臺灣臺中地方法院刑事裁定            98年度交聲字第4287號
原處分機關  交通部公路總局臺中區監理所
異  議  人  甲○○
即受處分人
上列異議人即受處分人因違反道路交通管理處罰條例案件，對於
交通部公路總局臺中區監理所中華民國98年10月23日中監違字第
裁60-HD0000000號所為之裁決處分（原舉發案號：中縣警交字第
HD0000000號)，聲明異議，本院裁定如下：
    主  文
異議駁回。
    理  由
一、原處分意旨略以：異議人即受處分人(下稱受處分人)甲○○
    於民國98年5月31日凌晨1時35分許，駕駛車牌號碼A8-8135
    號自小客車，行經臺中縣霧峰鄉○○路與育賢路口時，因「
    自小客車駕照吊扣期間駕駛自小客車行駛公路(98年5月26日
    至98年6月25日肇事吊扣)禁駛」之違規，經臺中縣警察局霧
    峰分局警員依違反道路交通管理處罰條例第21條第1項第5款
    規定，以中縣警交字第HD0000000號違反道路交通管理事件
    通知單當場舉發，受處分人未依指定之應到案日期前到案，
    本所於98年10月23日以中監違字第裁60-HD0000000號裁決書
    ，裁處罰鍰新臺幣（下同）12,000元，並吊銷駕駛執照，一
    年內禁考，於法並無不合等語。
二、受處分人聲明異議意旨略以：違規行駛除罰款又吊扣駕照，
    形同一罪雙罰。吊扣駕照期間駕駛小型車罰鍰6,000元，伊
    因無能力繳納，遭加倍罰款至12,000元，該處罰對於弱勢者
    而言無疑是雪上加霜。交通工具是現今社會普遍的代步工具
    ，伊以打零工為生，謀生已不易，又遭吊銷駕照，形同將謀
    生之路阻斷，且交通違規並非重大犯罪，除處罰適當罰鍰外
    ，不應趕盡殺絕，建請勿輕易吊銷駕照，保留其使用交通工
    具之證明文件云云。
三、按汽車駕駛人，駕駛執照吊扣期間駕駛小型車或機器腳踏車
    者，處6,000元以上12,000元以下罰鍰，並當場禁止其駕駛
    ，且吊銷其駕駛執照，道路交通管理處罰條例第21條第1項
    第5款、第3項後段分別定有明文；次按汽車駕駛人，曾依道
    路交通管理處罰條例其他各條規定吊銷駕駛執照者，1年內
    不得考領駕駛執照，同條例第67條第3項亦有明定。
四、經查：
(一)本件受處分人甲○○前於98年5月11日凌晨4時33分許，駕駛
    車牌號碼A8-8135號自小客車，在臺中市○○○路與樂業路
    口處，因駕駛汽車肇事，無人受傷或死亡而未依規定處置逃
    逸之違規，經臺中市警察局第三分局以單號第GE0000000號
    舉發違反道路交通管理事件通知單舉發後，由原處分機關依
    道路交通管理處罰條例第62條第1項後段之規定，裁處罰鍰3
    ,000元及吊扣汽車駕駛執照1月確定，受處分人並於98年5月
    26日辦理吊扣汽車駕駛執照，吊扣期間自98年5月26日至98
    年6月25日等情，已據原處分機關於移送書敘明，並有違規
    查詢報表、吊扣銷歷史情況紀錄各1件在卷可憑，復為受處
    分人所不爭執，是受處分人於本件違規當時受有原處分機關
    吊扣駕駛執照之處分乙節，堪予認定。又受處分人於駕駛執
    照吊扣期間之98年5月31日凌晨1時35分許，駕駛上揭自小客
    車，在臺中縣霧峰鄉○○路與育賢路口，因「駕駛執照吊扣
    期間駕駛小型車」之違規，經臺中縣警察局霧峰分局霧峰派
    出所警員依道路交通管理處罰條例第21條第1項第5款，以中
    縣警交字第HD0000000號舉發違反道路交通管理事件通知單
    當場舉發，原處分機關嗣於98年10月23日以中監違字第裁60
    -HD0000000號裁決書，以受處分人駕駛執照吊扣期間駕駛小
    型車，未於期限內申訴，亦逾越應到案期限60日以上為由，
    依違反道路交通管理處罰條例第21條第1項第5款、違反道路
    交通管理事件統一裁罰基準表規定裁處罰鍰12,000元，吊銷
    駕駛執照，1年內禁考等情，亦有上揭舉發違反道路交通管
    理事件通知單、原處分裁決書附卷可稽，且為受處分人所不
    否認，受處分人於駕駛執照吊扣期間駕駛前揭車輛之違規事
    實，堪信為真實。
(二)受處分人雖以前揭情詞置辯，惟駕照吊扣期間禁止駕駛小型
    車或機器腳踏車，其目的乃係為維護公眾往來行車之安全，
    為防杜再犯及給予受處分人相當警惕，而剝奪其於一定時期
    內駕駛車輛之資格，受處分人自不得以己身之事由而貽害不
    特定多數用路人之交通安全；又道路交通管理處罰條例第21
    條所規定之裁罰，含有罰鍰與吊銷駕照之處分，前者係指對
    於過去違反義務行為處罰之「秩序罰」(指罰鍰)，後者則指
    預防將來再犯危險之「管制罰」(指吊銷駕照)，屬行政罰法
    第2條所稱其他種類行政罰，與前揭針對已發生違規事實科
    處罰鍰之行政秩序罰有別，原處分機關依依違反道路交通管
    理處罰條例第21條第1項第5款、違反道路交通管理事件統一
    裁罰基準表規定裁處罰鍰12,000元，吊銷駕駛執照，併依同
    條例第67條第3項規定，明示禁考期間，核無不當，並無受
    處分人所指一罪數罰之情形。至於受處分人其餘所辯，均與
    本件裁決所據基礎事實無涉，亦不得據為本件於吊扣駕照期
    間內駕車之正當事由，附此敘明。
五、綜上所述，本件受處分人確有於駕駛執照吊扣期間駕駛前揭
    車輛之違規事實，從而，原處分機關依違反道路交通管理處
    罰條例第21條第1項第5款、第67條第3項及違反道路交通管
    理事件統一裁罰基準表之規定，裁處異議人罰鍰12,000元、
    吊銷駕駛執照及1年內禁考，核無違誤，本件受處分人聲明
    異議為無理由，應予駁回。
六、依道路交通管理處罰條例第87條第2項，道路交通案件處理
    辦法第19條，裁定如主文。
中    華    民    國    98    年    11    月    24    日
                    交通法庭    法  官  簡芳潔
以上正本證明與原本無異。
如不服本裁定，應於收受送達後5日內向本院提出抗告狀。（應
附繕本）
                                書記官  呂苗澂
中    華    民    國    98    年    11    月    24    日


司法院資訊處製作；財團法人民間司法改革基金會備份。
